臺灣高等法院臺南分院刑事判決　　　　　96年度上訴字第55號
上　訴　人　臺灣臺南地方法院檢察署檢察官
被　　　告　甲○○
　　　　　　　　　　現另案於臺灣台南監獄台南分監執行中
上列上訴人因被告違反毒品危害防制條例案件，不服臺灣臺南地
方法院95年度訴字第1456號中華民國95年11月9日第一審判決（
起訴案號：臺灣臺南地方法院檢察署95年度毒偵字第1985號），
提起上訴，及聲請併案（併辦案號：95年度毒偵字第2617號），
本院判決如下：
    主  文
原判決撤銷。
甲○○施用第一級毒品，累犯，處有期徒刑柒月。又施用第一級
毒品，累犯，處有期徒刑柒月，扣案之第一級毒品海洛因共貳拾
參包（合計淨重拾壹點玖肆公克，空包裝總重陸點捌柒公克，純
度佰分之貳拾伍點柒玖，純質淨重參點零捌公克），沒收銷燬；
包裝袋貳拾參只，沒收之。應執行有期徒刑玖月，扣案之第一級
毒品海洛因共貳拾參包（合計淨重拾壹點玖肆公克，空包裝總重
陸點捌柒公克，純度佰分之貳拾伍點柒玖，純質淨重參點零捌公
克），沒收銷燬；包裝袋貳拾參只，沒收之。
    事  實
一、甲○○前於民國九十一年間因偽造文書案件，經台灣高雄地
    方法院判處有期徒刑五月，並於九十二年五月三十日易科罰
    金執行完畢在案（起訴書漏列）。另於八十九年間因施用毒
    品案件，經台灣台南地方法院以九十年度毒聲六八九號裁定
    送觀察、勒戒後，認有繼續施用毒品之傾向，再經台灣台南
    地方法院以八十九年度毒聲字第一七三八號裁定令入強制戒
    治處所施以強制戒治，於入所戒治期間經評定為合格，台灣
    台南地方法院復以八十九年度毒聲字第三二五０號裁定停止
    戒治，所餘戒治期間，付保護管束，復經台灣台南地方法院
    以九十年度毒聲字第六七號裁定撤銷停止戒治，再入所執行
    強制戒治，於九十一年六月十一日執行強制戒治期滿釋放，
    且經台灣台南地方法院檢察署檢察官於九十一年六月十三日
    以九十一年度戒毒偵字第二三四號為不起訴處分。
二、甲○○詎仍不知警惕，五年內復基於施用第一級毒品海洛因
    之犯意，於九十五年五月二十七日二十一時許採尿之前四日
    內某時，在台南市○○街二九０巷六號住處，以將第一級毒
    品海洛因置入注射針筒內注射之方式，施用第一級毒品海洛
    因一次。嗣經警於九十五年五月二十七日晚上七時五十分許
    ，在台南北園街三二號，因甲○○係毒品行方不明人口而為
    警盤查，復經警徵得其同意採尿送驗後，結果呈嗎啡及甲基
    安非他命陽性反應，始知上情（施用第二級毒品部分，另經
    檢察官聲請簡易判決處刑）。
三、甲○○另於九十五年八月一日二十時許時，在上址，以相同
    之方式，施用第一級毒品海洛因一次。嗣經警於九十五年八
    月一日二十一時四十分許，經其同意至上址搜索，當場扣得
    海洛因二十三小包（合計淨重十一點九四公克，空包裝總重
    六點八七公克，純度百分之二十五點七九，純質淨重三點零
    八公克），並經採尿送驗，檢出鴉片類可待因、嗎啡陽性反
    應而查悉上情。
四、案經台南市警察局第一分局報告台灣台南地方法院檢察署檢
    察官偵查起訴及移送併案審理。
    理  由
一、訊之被告甲○○對於起訴及併案之犯罪事實均坦承不諱，並
    當庭表示認罪，而經本院裁定以簡式審判程序加以審理，則
    依據刑事訴訟法第二百七十三條之二、同法第一百五十九條
    第二項之規定，不適用傳聞法則有關限制證據能力之相關規
    定，合先敘明。
二、訊據被告甲○○對其於前揭時、地施用第一級毒品海洛因之
    事實坦承不諱，並有第一級毒品海洛因共二十三包（合計淨
    重十一點九四公克，空包裝總重六點八七公克，純度百分之
    二十五點七九，純質淨重三點零八公克）扣案可證，而送驗
    白粉二十三包經送請法務部調查局檢驗結果，均含第一級毒
    品海洛因成分，合計淨重十一點九四公克，空包裝總重六點
    八七公克，純度百分之二十五點七九，純質淨重三點零八公
    克等情，亦有該局九十五年八月二十九日調科壹字第０九五
    二三００六七００號鑑定書各一份存卷可稽。又被告於九十
    五年五月二十七日及九十五年八月一日為警查獲時，所採尿
    液送長榮大學檢驗結果，呈可待因、嗎啡陽性反應等情，有
    該院檢驗科藥物檢測中心於九十五年五月二十七日及同年八
    月二十一日出具之檢驗報告各一紙存卷可稽。而海洛因施用
    入人體後水解還原成嗎啡，再循嗎啡之代謝方式排出體外，
    已據行政院衛生署藥物食品檢驗局（八一）藥檢壹字第○○
    六四三一號函說明綦詳。另一般於尿液中可檢出毒品之最大
    時限，海洛因為二至四天，亦有行政院衛生署管制藥品管理
    局九十二年七月二十三日管檢字第○九二○○○五六○九號
    函覆一份可考。顯見被告關於曾於上開時、地施用第一級毒
    品海洛因之自白，核與事實相符。
三、按觀察、勒戒或強制戒治執行完畢後，五年內再犯毒品危害
    防制條例第十條之罪者，檢察官應依法追訴，同條例第二十
    三條第二項定有明文。查被告前因施用第一、二級毒品案件
    被告於八十九年間因施用毒品案件，經台灣台南地方法院以
    九十年度毒聲六八九號裁定送觀察、勒戒後，認有繼續施用
    毒品之傾向，再經台灣台南地方法院以八十九年度毒聲字第
    一七三八號裁定令入強制戒治處所施以強制戒治，於入所戒
    治期間經評定為合格，台灣台南地方法院復以八十九年度毒
    聲字第三二五０號裁定停止戒治，所餘戒治期間，付保護管
    束，復經台灣台南地方法院以九十年度毒聲字第六七號裁定
    撤銷停止戒治，再入所執行強制戒治，於九十一年六月十一
    日執行強制戒治期滿，經台灣台南地方法院檢察署檢察官於
    九十一年六月十三日以九十一年度戒毒偵字第二三四號為不
    起訴處分確定之事實，有台灣高等法院被告全國前案紀錄表
    及台灣台南地方法院檢察署刑案資料查註紀錄表及不起訴處
    分書各乙份在卷可按。是被告於前施用毒品案件，受強制戒
    治執行完畢後五年內，復施用第一級毒品海洛因之犯行，即
    應依法追訴、審理。
四、論罪：
（一）核被告所為，係犯毒品危害防制條例第十條第一項之施用
      第一級毒品罪。被告施用毒品前之持有毒品行為，本應以
      持有論，惟持有後進而施用，其持有之低度行為應被施用
      之高度行為所吸收，故不再另論其持有毒品罪。又被告先
      後二次施用第一級毒品之犯行，犯意各別，應分論併罰。
      又被告有事實欄所載之前科科刑及執行紀錄，有台灣高等
      法院被告全國前案紀錄表各一件在卷可按，其受有期徒刑
      之執行完畢，五年以內再故意犯本案有期徒刑以上之罪，
      為累犯，應依刑法第四十七條第一項之規定，加重其刑。
      另被告於九十五年五月二十七日二十一時前二十六小時內
      施用第一級毒品海洛因之犯行，業據檢察官提起公訴，雖
      因未舉證證明，為原審認無法證明，不另為無罪之諭知。
      惟檢察官起訴書認此部分與原審認罪科刑部分為集合犯實
      質一罪之關係，且經檢察官移送併辦，並舉證證明，為起
      訴效力所及，本院自得併予審理。
五、撤銷改判之理由：原審以被告罪證明確，因予論罪科刑固非
    無見，惟查：(1)被告於九十五年五月二十七日二十一時採尿
    之前四日內某時，施用第一級毒品海洛因之犯行，原審未及
    審酌，已有未洽。(2)被告自白於「八十五年八月一日二十時
    許」，施用第一級毒品一次（見警卷第3頁），原審認僅被
    告係於「八十五年八月一日」施用一次，未依被告之自白確
    認被告施用毒品之時間，亦有未妥。檢察官上訴意旨，被告
    自九十五年三月間某日起至同年八月一日止，多次非法施用
    第一級毒品之罪，應論以一集合犯之包括一罪，雖無理由，
    惟原審既有上開未妥之處，自應由本院將原判決撤銷改判，
    以期適法。
六、科刑：爰審酌被告施用第一級毒品，經觀察、勒戒及強制戒
    治後，仍不知戒惕，一再施用，無視於毒品對於自身健康之
    戕害及國家對於杜絕毒品犯罪之禁令，不知戒除惡習，惡性
    非輕，然念及坦承犯行，態度良好，其施用毒品並無危害他
    人，目前又前往醫療院所積極採取戒治毒癮之行為等一切情
    狀，量處如主文第二項所示之刑，並定其應執行之刑，以資
    懲儆。
七、沒收、扣案之第一級毒品海洛因共二十三包（合計淨重十一
    點九四公克，空包裝總重六點八七公克，純度百分之二十五
    點七九，純質淨重三點零八公克），為違禁物，除包裝袋外
    ，應依毒品危害防制條例第十八條第一項前段之規定，予以
    宣告沒收銷燬之。至於扣案之包裝袋二十三個，為被告所有
    ，且供本件施用毒品所用之物，業據被告陳明在卷，應依刑
    法第三十八條第一項第二款，宣告沒收。
八、新舊法比較：按被告行為後，刑法已於九十四年二月二日修
    正公布，並於九十五年七月一日生效施行。而刑法第二條第
    一項修正為「行為後法律有變更者，適用行為時之法律。但
    行為後之法律有利於行為人者，適用最有利於行為人之法律
    。」，採「從舊從輕」之原則，與修正前刑法第二條採「從
    新從輕」之原則不同，有最高法院95年第8次刑事庭會議決
    議參照。又按刑法第二條第一項固有如上之規定，然若條文
    之修正無關乎處罰之輕重，或僅為其他純文字之修正，即非
    該條所指之法律有變更，自毋庸依該規定為新舊法之比較，
    而應依一般法律之適用原則，適用裁判時法，有最高法院95
    年度台上字5589號、第5599號可參。
（一）累犯部分：修正後刑法第四十七條規定「受徒刑之執行完
      畢，或一部之執行而赦免後，五年以內故意再犯有期徒刑
      以上之罪者，為累犯，加重本刑至二分之一。」；而被告
      行為時，刑法第四十七條第一項規定「受徒刑之執行完畢
      ，或一部之執行而赦免後，五年以內再犯有期徒刑以上之
      罪者，為累犯，加重本刑至二分之一。」。被告於九十五
      年五月二十七日二十一時許前四日內某時之再故意犯本件
      有期徒刑以上之罪，不論依修正施行前之刑法第四十七條
      ，或修正後之刑法第四十七條第一項之規定，均構成累犯
      ，對被告而言並無有利或不利之情形，自不生新舊法比較
      之問題，應依一般法律適用原則，適用裁判時法。
（二）定執行刑部分：修正前第五十一條第五款規定「宣告多數
      有期徒刑者，於各刑中之最長期以上，各刑合併之刑期以
      下，定其刑期。但不得逾二十年」及第六款「宣告多數拘
      役者，比照前款定其刑期。但不得逾四個月」之規定，修
      正為第五十一條第五款「宣告多數有期徒刑者，於各刑中
      之最長期以上，各刑合併之刑期以下，定其刑期。但不得
      逾三十年」及第六款「宣告多數拘役者，比照前款定其刑
      期。但不得逾一百二十日」。查，被告於本案所犯施用第
      一級毒品罪之犯行，一於刑法修正施行前，一於修正施行
      後，因施用第一級毒品罪，處六月以上五年以下有期徒刑
      ，是於本案所定之執行刑，不會逾二十年，不論依修正前
      或修正後刑法第五十一條第五款之規定，對被告並不生有
      或利或不利之情形，自應依一般法律適用原則，適用裁判
      時法。
九、不另為無罪諭知部分：
（一）公訴意旨另以：被告自九十五年三月間起至九十五年八月
      一日止，在台南市○區○○街二九０巷六號二樓住處，亦
      有施用第一級毒品海洛因之犯行，而認此部分與前開九十
      五年八月一日施用第一級毒品海洛因部分，均屬包括一罪
      之關係，因認被告此部分行為均涉犯毒品危害防制條例第
      十條第一項之施用第一級毒品罪嫌云云。
（二）按被告之自白，不得作為有罪判決之唯一證據，仍應調查
      其他必要之證據，以察其是否與事實相符，刑事訴訟法第
      一百五十六第二項定有明文。上開公訴意旨認為被告自九
      十五年三月間某日起至同年八月一日止有多次施用第一級
      毒品海洛因之犯行，係以被告之自白、被告之尿液確認報
      告及上扣案證物，作為主要論據。然毒品施用後於尿液、
      血液中可檢出之最大時限，與施用劑量、施用頻率、施用
      方法、施用者飲水量多寡、個人體質、代謝情況、檢體收
      集時間點及所用檢測方法之靈敏度等因素有關，因個案而
      異。依據Clarke`s Isolation and Identifiction of
      Drugs第二版記載，一般於尿液中可檢出毒品之最大時限
      ，【海洛因為二至四天】，有行政院衛生署管制藥品管理
      局九十二年七月二十三日管檢字第○九二○○○五六○九
      號函覆一份可考。因此，單由尿液確認報告該項補強證據
      ，並無法積極證明被告施用毒品可回溯至九十五年三月間
      某日，而扣案之物亦無法積極獲致起訴意旨所稱之被告施
      用毒品時間。因此，本院認定被告施用海洛因犯行之時間
      ，僅能依據其自白及尿液確認報告，證明證明於九十五年
      五月二十七日二十一時許採尿前四日內某時及其自白於同
      年八月一日二十時許，施用第一級毒品海洛因各一次之犯
      行。故除上開二次施用第一級毒品之行為可以證明外，其
      他僅有被告唯一之自白，尚乏其他積極證據足資憑斷，本
      諸罪疑唯輕原則，本院認以現有證據尚無法形成被告有上
      開犯行之明確心證。揆諸前揭規定，本應就此等無證據證
      明之部分對被告為無罪之諭知，然因檢察官認此部分與前
      開經認定被告於之施用第一級毒品之有罪部分，有包括一
      罪之實質上一罪關係，爰不另為無罪之諭知。
（三）被告前於九十五年五月二十七日二十一時，為警採尿後，
      其應知其施用第一級毒品海洛因之犯行已為警方查獲，其
      應已知不得再施用第一級毒品海洛因，是被告之後再犯施
      用第一級毒品之行為，其施用第一級毒品之犯意，於時、
      空上亦已為前揭警方查獲行為所切斷，依社會一般之通念
      ，其之後再犯相同之罪，實不宜再評價為一罪，應認係屬
      另行起意為之，論以數罪併罰，否則犯罪時間無了時，顯
      與社會評價有違，此為本庭一貫之見解。
據上論斷，應依刑事訴訟法第三百六十九條第一項前段、第三百
六十四條、第二百七十三條之一第一項、第二百九十九條第一項
前段，毒品危害防制條例第十條第一項、第十八條第一項前段、
刑法第十一條前段、第二條第一項、第四十七條第一項、第三十
八條第一項第二款、（修正前）第五十一條第五款，判決如主文
。
本案經檢察官蘇南桓到庭執行職務。
中　　華　　民　　國　　96　　年　　4　　月　　10　　日
                  刑事第二庭    審判長法　官  葉居正
                                      法　官  吳森豐
                                      法　官  吳勇輝
以上正本證明與原本無異。
如不服本判決，應於收受本判決後十日內向本院提出上訴書狀。
其未敘述上訴理由者並得於提起上訴後十日內向本院補提理由書
狀（均須按他造當事人之人數附繕本）「切勿逕送上級法院」。
　　　　　　　　　　　　　　　　　　　書記官  李良倩
中　　華　　民　　國　　96　　年　　4　　月　　10　　日
附錄本案論罪科刑條文：
毒品危害防制條例第10條
施用第一級毒品者，處 6 月以上 5 年以下有期徒刑。
施用第二級毒品者，處 3 年以下有期徒刑。
